最高法院刑事判決　　　　　　　　　 111年度台上字第2347號
上　訴　人　張瀧　




上列上訴人因違反槍砲彈藥刀械管制條例案件，不服臺灣高等法
院中華民國110年12月30日第二審判決（110年度上訴字第1747號
，起訴案號：臺灣桃園地方檢察署108年度偵字第25798號），提
起上訴，本院判決如下：
    主  文
上訴駁回。
    理  由
一、按刑事訴訟法第377 條規定，上訴於第三審法院，非以判決
    違背法令為理由，不得為之。是提起第三審上訴，應以原判
    決違背法令為理由，係屬法定要件。如果上訴理由書狀並未
    依據卷內訴訟資料，具體指摘原判決不適用何種法則或如何
    適用不當，或所指摘原判決違法情事，顯與法律規定得為第
    三審上訴理由之違法情形，不相適合時，均應認其上訴為違
    背法律上之程式，予以駁回。本件經原審審理結果，認上訴
    人張瀧有原判決事實欄所記載之犯行，因而維持第一審依想
    像競合犯之例，從一重論處上訴人犯非法製造爆裂物罪刑，
    併諭知沒收之判決，駁回其在第二審之上訴。已詳敘調查、
    取捨證據之結果及憑以認定犯罪事實之得心證理由。從形式
    上觀察，尚無足以影響判決結果之違法情形存在。
二、上訴意旨略稱：
（一）上訴人於警詢時因遭警蠱惑而配合辦案始為不實供述，而
      偵查及第一審之自白係為求取較輕之刑度所為，均屬不實
      之陳述，原審未察其不同之自白，即逕採為本件犯罪事實
      認定之依據，自有適用證據法則不當及證據調查未盡之違
      法。
（二）上訴人係從事鐵工行業，故才持有扣案之電鑽、砂輪機、
      老虎鉗及萬用夾等工具組，並非持以製造本件槍、砲之用
      ，且相關工具組原審並未送請專業機關鑑定可否供製造本
      件槍、砲之用，逕採用上訴人非出於自由意志之自白，即
      為上訴人不利之判決，亦有適用證據法則不當、證據調查
      未盡之違法。
三、經查：
（一）被告之自白，非出於強暴、脅迫、利誘、詐欺、疲勞訊問
      、違法羈押或其他不正之方法，且與事實相符者，得為證
      據，刑事訴訟法第156條第1項定有明文。此所謂「自白」
      ，係指犯罪嫌疑人或被告對自己之犯罪事實全部或主要部
      分為肯定供述之意。至其動機如何，自非所問。故自白若
      係出於其任意性，且經合法調查與事實相符者，自不論其
      自白是否尚有其他考量，或基於何種訴訟策略之運作，均
      非不得將其自白援為認定事實之憑據。而衡諸實際，縱使
      被告基於某種內在考量之因素、動機而坦承犯行，仍不能
      因此即認其自白欠缺任意性，而不得為證據。原判決已於
      理由貳、二、㈢、㈣說明：依上訴人於警詢中之供述內容
      觀之，並非概括承認其製造槍枝、子彈、爆裂物等行為，
      而係清楚陳述其如何分別為製造行為，不僅對於改造槍枝
      之撞針為其購買後裁切抑或以鐵條自行磨製各有不同陳述
      ，且於鑑定單位尚未拆解扣案物品為鑑定前，即陳述其有
      鑽通槍管、磨製撞針、車寬如原判決附表（下稱附表）編
      號25所示之物，及編號26、27所示之物各種情狀如何，均
      與上開鑑定結果相符，其既詳知各該扣案物之情，足見其
      確有製造爆裂物、改造槍枝、子彈、槍管等物品，自堪信
      上訴人之自白與事實相符而為可採。且附表編號 3、4、6
      、23、24、33所示槍枝零件、彈頭、空包彈及火藥等物，
      客觀上顯為可供用以製造槍枝、子彈、爆裂物之零組件，
      而附表編號14至19所示電鑽等工具，更與槍枝零件組1 批
      放置一處，有卷附搜索照片3 張可憑，益證上訴人於警詢
      中之供稱等情屬實，所為自白係出於任意性核與事實相符
      ，堪可採信。嗣雖辯稱於警詢及第一審之自白不實云云，
      自難採認等旨。經核原判決已就上訴人上開自白，如何出
      於自由意志而具有任意性，足資採為認定本件犯罪事實之
      依據，於理由說明其論斷之所憑，洵無適用法則不當及調
      查未盡之違法。上訴意旨(一)無視原判決所為論述，猶執
      陳詞，指摘原判決違法，要非適法之第三審上訴理由。
（二）證據之取捨與事實之認定，為事實審法院之職權，倘其採
      證認事並不違背證據法則，即不得任意指為違法。且法院
      認定事實，並不悉以直接證據為必要，其綜合各項調查所
      得的直接、間接證據，其本於合適的推理作用而為判斷，
      自為法之所許。原判決已於理由貳、二、㈤、㈥分予載敘
      ：上訴人所自白之本件製造犯行，有如附表編號1 至20、
      22至27、29至33所示物品扣案可憑，且上訴人除持有爆裂
      物、改造槍枝、子彈、槍管等物品外，尚持有足供製造上
      開物品之槍枝零件、彈頭、空包彈、火藥等零組件及附表
      編號14至19所示電鑽等工具之情況證據，均足佐證上訴人
      自白之真實性。至扣案如附表編號14至19所示工具，經送
      內政部警政署刑事警察局鑑定有無用以製造扣案之爆裂物
      、改造槍枝、子彈之痕跡，雖經函覆因涉及當事人之經驗
      、知識及技術等因素，本局未便推測；送鑑工具所形成之
      工具痕跡屬重複性紋痕，無法比對等語。然衡情附表編號
      14至19之電鑽、砂輪機等工具，本即具備鑽開、磨製、夾
      取及拆解物品等用途，自足供上訴人用以鑽通槍管、彈室
      、磨製撞針、夾取及拆卸物品以組裝槍枝、子彈及爆裂物
      ，故鑑定機關固未能比對附表編號14至19所示工具，有無
      製造扣案之爆裂物、改造槍枝、子彈之痕跡，亦無從反推
      該等工具不得用以為佐證上訴人自白之真實性之旨。經核
      原審既已依上訴人所請將該等扣案工具組函送專業機關鑑
      定，並依其適法所為之證據判斷取捨，及基於事實審法院
      適法之職權推論，詳予敘明該等扣案工具如何得以據為上
      訴人有其自白製造本件各槍、砲犯行之佐證，再綜合卷內
      其他證據，認定本件事證已明，並因上訴人於原審審判期
      日，經審判長詢以「尚有無證據請求調查？」時，係答稱
      「沒有」（見原審卷第301 頁）一節，則原審未另送請其
      他機關為無益之調查並無違法。上訴意旨（二）執此指摘
      原判決有證據調查未盡等違法云云，自非合法上訴第三審
      之理由。
四、綜上及其餘上訴意旨，均係對事實審法院取捨證據與自由判
    斷證據證明力之適法職權行使，徒以自己臆測之詞，任意指
    為違法，均非適法之第三審上訴理由。其上訴為違背法律上
    之程式，應予駁回。至原判決固認上訴人為累犯，然以其前
    案所犯與本案罪質不同，且無刑罰反應力薄弱或具特別惡性
    之情形，乃裁量不予加重其刑。是原判決就上訴人之量刑，
    已有全盤、整體之斟酌，上訴意旨猶指原判決量刑未納入考
    量云云，殊屬誤會，附此敘明。
據上論結，應依刑事訴訟法第395條前段，判決如主文。
中    華    民    國   111    年    5     月    26    日
                  刑事第二庭審判長法  官  林  勤  純  
                                  法  官  王  梅  英  
                                  法  官  李  釱  任  
                                  法  官  吳  秋  宏  
                                  法  官  莊  松  泉  
本件正本證明與原本無異
                                  書記官
中    華    民    國   111    年    5     月    30    日